【裁判字號】    92,上易,194
【裁判日期】    920506
【裁判案由】    侵占
【裁判全文】
臺灣高等法院臺中分院刑事判決                    九十二年度上易字第一九四號
    上  訴  人
    即自 訴 人  丙○○
    上  訴  人
    即  被  告  乙○○
右上訴人因被告業務侵占案件，不服臺灣彰化地方法院九十一年度自字第七三號中華
民國九十一年十二月五日第一審判決，提起上訴，本院判決如左：
      主  文
原判決撤銷。
乙○○意圖為自已不法之所有，而侵占對於業務上所持有之物，處有期徒刑拾月。
      事  實
一、乙○○於民國八十年間，在彰化縣大村鄉○○村○○路○段六十號經營「大員林
    汽車商行」，專營中古車之買賣業務，為從事一定業務之人。當時丙○○在同路
    六十號開設「裕品輪胎有限公司」，二人因業務上之接觸而相互熟識。於八十一
    年間，丙○○認為中古車輛買賣之生意有利可圖，乃與乙○○商議，由丙○○出
    資新台幣（下同）六百七十萬五千元購買二部賓士、二部ＢＭＷ、二部ＳＡＡＢ
    、一部義大利ＬＩＮＣＩＡ及其他三部不詳廠牌共十部汽車後，寄放在乙○○經
    營之上開中古車行販賣，並約定轉賣利潤由二人平分。惟乙○○於八十一年間因
    簽賭大家樂而負債累累，竟意圖為自已不法之所有，於八十一年八月三日之凌晨
    某時，將其業務上而持有丙○○所有之上開十部汽車全數移至他處，其後並加以
    處分，易持有為所有，予以侵占入已，並逃逸無蹤。
二、案經自訴人丙○○提出自訴。
     理  由
一、訊據上訴人即被告乙○○（以下簡稱被告）矢口否認有何業務侵占之犯行，辯稱
    ：自訴人雖有陸續出資購買約十部車輛寄放在伊車行販售，且約定利潤均分，惟
    寄賣之汽車，其後均有賣出，所得之款項，係自訴人同意借給伊週轉；渠二人間
    雖有金錢借貸糾紛，但並無侵占問題云云。
二、經查：
 （一）右揭犯罪事實，業據自訴人於原審審理及本院調查、審理時指訴甚詳，又自
       訴人當年遭被告侵占車輛後因損失甚鉅，以致精神崩潰無法理財，乃委由自
       訴人之父親蕭金海與被告相約在張良銘律師事務所商談如何善後，被告向蕭
       金海供承：「阿彰（指自訴人）不是和我投資，是伊以自已的錢買舊車來託
       我賣，如果有賺錢就分給我他賺的錢，結果要還給阿彰的錢，因我簽大家樂
       賭博輸掉，現在沒有辦法還給阿彰…阿彰沒有簽大家樂或六合彩，亦不是出
       錢投資，是自已出錢買車來委託我轉賣，有賺均分」等語，被告並坦承尚應
       給付自訴人六百七十萬五千元之車款等情，業據證人即自訴人之父親蕭金海
       於原審審理時到庭證稱屬實（見原審卷第二十六頁），並有該錄音帶及對話
       譯文一紙附卷可參（見原審卷第五至八頁），而該錄音帶經原審法院送請法
       務部調查局作聲紋比對之結果，該錄音對話譯文中關於被告聲音之部分與其
       本人聲音音質相同，亦有法務部調查局鑑定通知書附卷可憑（見原審卷第五
       十九頁），另被告亦坦承當時確實有上開之對話，惟辯稱：其因見自訴人精
       神狀況不佳，為安撫自訴人之情緒，故偽稱車輛均為自訴人所購買云云，然
       觀諸被告於前述對話中曾經不只一次向蕭金海解釋自訴人係出資購車之人，
       車輛屬自訴人所有等語，又縱使被告目的係安慰自訴人，衡情亦無須在律師
       事務所杜撰前述陳詞，是被告上開所辯，顯與常理相違，尚難採信。
 （二）證人即當時受僱於被告上開車行之邱曜鴻（原名甲○○）於本院調查時，亦
       證稱：被告車行係在發生擄人勒贖前一、二日˙˙（問）當時為何結束營業
       ？（答）因負責人乙○○可能欠地下錢莊很多錢，資金調度不過來，所以結
       束營業˙˙（問）被告與丙○○間買車的事你是否知情？（答）丙○○有借
       錢給乙○○，偶爾也有一、二輛車喜歡，買了放在店裡寄賣，賣了以後大家
       平分，至於車行結束時是否還有寄賣的車子，我不清楚˙˙（問）車行結束
       後車子如何處理？（答）乙○○就把車交給地下錢莊及嘉義的汽車批發商處
       理˙˙（問）車行結束之前有無與丙○○處理？（答）沒有等語（見本院卷
       九十二年三月十日調查訊問筆錄），依證人邱曜鴻上開所證內容，可知自訴
       人確有出資購買車輛放置於被告車行寄賣，且利潤均分之情事，至被告初均
       否認有何寄賣車輛之事，嗣於本院審理時則改稱：確有寄賣車輛之情形等情
       ，雖其另辯稱：寄賣車輛均已售出，所得款項，業經自訴人同意借貸給伊週
       轉云云，然此不僅為自訴人所堅決否認，被告亦無法提出任何事證以資證明
       ，自難逕信。是自訴人所指稱：被告應確僅係提供場地供自訴人寄賣車輛，
       而未對該十部車輛享有所有權等情，應屬非虛，堪足採信。又被告對於自訴
       人所寄賣之上開十部車輛，於結束營業前，依自訴人與證人邱曜鴻所指證述
       ，被告不僅未與自訴人積極協商處理，且將業務上所持有屬自訴人所有之上
       開十部車輛全部予以處分，所得款項亦分文未交予自訴人，足認被告應確有
       易持有為所有，將該業務上所持有十部車輛予以侵占入己之不法所有意圖甚
       明。
 （三）至被告又辯稱：其另向自訴人借貸仍積欠部分債務等情，雖經自訴人所不否
       認，並經本院調閱支票存款帳號000000000000號，戶名蕭權右
       自七十九年十月間至八十年十月間之支票，是否有自訴人之背書提款資料？
       其中部分支票，確係由自訴人所背書提領，此亦有台中區中小企業銀行九十
       二年三月二十六日函文附於本院卷可稽，然此僅足以證明該期間內，被告與
       自訴人另有其他金錢借貸往來關係，惟並無何積極證據逕以推斷該借貸部分
       與本件自訴部分有何直接關聯性，自難採為有利於被告之認定。
 （四）綜上所述，被告上開所辯，顯為卸責之詞，不足採信。本件事證明確，被告
       涉犯侵占犯行，堪以認定。
三、查被告當時開設中古車行，專營中古車之買賣業務，為從事一定業務之人，竟將
    自訴人出資所購寄賣業務上所持有之上開車輛予以侵占入己，核其所為，係犯刑
    法第三百三十六條第二項業務侵占罪。原審以本案事證明確，對被告予以論罪科
    刑，固非無見，然被告係於八十一年八月三日凌晨結束上開車行營業，並將車行
    內之汽車全部駛離，移至他處等情，已據被告於另案擄人勒贖案件八十一年八月
    七日警訊時供承在卷，且八十一年八月五日當日，被告適因債務糾紛，疑遭人挾
    持中，業據本院調閱台灣彰化地方法院檢察署八十一年度偵字第五六一四號偵查
    卷宗查核無誤，則原審判決誤認被告係於八十一年八月五日，將該自訴人所有十
    部汽車移至他處藏匿，顯有未洽。另按量刑輕重係屬事實審法院得依職權自由裁
    量之事項，苟已斟酌刑法第五十七條各款所列情狀而未逾越法定刑度，不得遽指
    為違法（參最高法院七十二年度台上字第六六九六號、七十五年度台上字第七○
    三三號判例）；且在同一犯罪事實與情節，如別無其他加重或減輕之原因，下級
    審量定之刑，亦無過重或失輕之不當情形，則上級審法院對下級審法院之職權行
    使，原則上應予遵重（參最高法院八十五年度台上字第二四四六號裁判意旨）。
    按業務侵占罪之法定本刑為六月以上五年以下有期徒刑，得併科三千元以下罰金
    ；原審審酌被告一切情狀，量處被告有期徒刑十月，經核於法並無不合，依前開
    說明，自訴人即不得任意指摘而據為提起上訴之理由。是被告上訴意旨猶執陳詞
    ，否認犯罪，自訴人上訴指稱原審量刑過輕，雖均無理由。然原審判決既有上開
    可議之處，即屬無可維持，自應由本院予以撤銷改判。爰審酌被告於八十一年侵
    占車輛十部，總計車款為六百七十萬五千元，對自訴人所造成之損害非輕，並參
    酌其因沉迷賭博造成負債累累之犯罪動機，及犯後猶否認犯行，惟業已清償自訴
    人部分款項等一切情狀，量處如主文所示之刑，以示懲戒。
四、據上論斷，應依刑事訴訟法第三百六十九條第一項前段、第三百六十四條、第三
    百四十三條、第二百九十九條第一項前段，刑法第三百三十六條第二項，罰金罰
    鍰提高標準條例第一條前段判決如主文。
中   華      民      國      九十二      年     五     月    六      日
                                   臺灣高等法院臺中分院刑事第八庭
                                         審判長法  官  羅  得  村
                                               法  官  劉  榮  服
                                               法  官  黃  文  進
右正本證明與原本無異。
本件不得上訴。
                                               書記官  許  麗  花
中      華      民      國    九十二     年      五       月     七     日
附錄論罪科刑條文：
刑法第三百三十六條
對於公務上或因公益所持有之物，犯前條第一項之罪者，處一年以上七年以下有期徒
刑，得併科五千元以下罰金。
對於業務上所持有之物，犯前條第一項之罪者，處六月以上五年以下有期徒刑，得併
科三千元以下罰金。
前二項之未遂犯罰之。
                                                                        Ｆ


司法院資訊處製作；財團法人民間司法改革基金會備份。
